---
title: "Pedro Theiss"
format: html
editor: visual
---

```{r}
#| label: load-packages
#| include: false

library(GetBCBData)
library(tidyverse)
library(gganimate)
library(scales)
library(lubridate)

# Buscar série CDI do BCB
my.id <- c(tcpib = 3711)

df.bcb <- gbcbd_get_series(
  id = my.id,
  first.date = '1970-12-31',  # Você pode ajustar aqui a data inicial
  last.date = '2015-01-01',     # Até a data atual
  format.data = 'long',
  use.memoise = TRUE,
  cache.path = tempdir(),
  do.parallel = FALSE
)

# Conferir os dados
glimpse(df.bcb)
```

**Taxa de crescimento do PIB real - Estados Unidos**

A **Taxa de crescimento do PIB real - Estados Unidos**, com seu código **3711** no Sistema Gerenciador de Séries Temporais (SGS) do Banco Central do Brasil, é considerada uma das principais referências no desempenho econômico norte-americano. Ela representa a **variação percentual do Produto Interno Bruto ajustado pela inflação**, ou seja, o crescimento efetivo da economia em termos reais, desconsiderando os efeitos dos preços.

Por sua relevância global, a taxa de crescimento do PIB real dos EUA é constantemente acompanhada por analistas, investidores e formuladores de políticas econômicas. Ela tem influencia em decisões de investimento, expectativas sobre política monetária do Federal Reserve e movimentos nos mercados internacionais.

A observação dessa taxa ao longo do tempo permite identificar ciclos econômicos como expansões, recessões, crises e recuperações. Além disso, oferece uma visão clara da dinâmica macroeconômica dos Estados Unidos, sendo um parâmetro essencial para análises comparativas e projeções econômicas.

**Evolução da Taxa de Crescimento do PIB Real – Estados Unidos**
O gráfico apresentado mostra a evolução da taxa de crescimento do Produto Interno Bruto (PIB) real dos Estados Unidos, entre 31/12/1970 e 01/01/2015, conforme os dados disponibilizados por meio do Sistema Gerenciador de Séries Temporais (SGS) do Banco Central do Brasil.

A linha animada representa a variação percentual da economia norte-americana ao longo do tempo, permitindo enxergarmos com clareza os principais ciclos econômicos que ficaram marcadas na história do país. A animação revela, em ordem cronológica, os períodos de expansão, estagnação e recessão, refletindo os impactos de eventos econômicos, políticos e financeiros tanto domésticos quanto globais.

Entre esses períodos, observamos que:

- Houve um forte crescimento na década de 1980, impulsionado por reformas econômicas e políticas fiscais expansionistas;

- Teve uma queda acentuada no início dos anos 1990, associada à recessão e ajuste fiscal;

- Expansão robusta no final dos anos 1990 e início dos anos 2000, seguida pela desaceleração causada pela bolha da internet e os atentados de 2001;

- Com uma forte retração em 2008–2009, consequência direta da crise financeira global, com recuperação gradual nos anos seguintes.

O uso de pontos sobre a linha reforça cada observação temporal, enquanto a legenda destaca a data exata que corresponde a cada ponto da série. A escala na vertical foi ajustada para exibir as variações percentuais reais do PIB, facilitando a leitura e a compreensão dos dados.

Esse tipo de visualização permite interpretar de maneira mais acessível, intuitiva e envolvente a trajetória da economia dos Estados Unidos, sendo uma ferramenta fundamental para análises acadêmicas, apresentações econômicas e estudos comparativos internacionais.



```{r}
#| label: dadospib
#| warning: false
#| echo: false
ggplot(df.bcb, aes(x = ref.date, y = value)) +
  geom_line(color = "#2E86C1", size = 1.2) +
  geom_point(color = "#117A65", size = 1.5) +
  scale_y_continuous(labels = label_percent(scale = 1)) +
  labs(
    title = 'Taxa de crescimento do PIB real - Estados Unidos',
    subtitle = 'Data: 1970-2015',
    x = 'Ano',
    y = 'Taxa de crescimento do PIB real (% a.d.)',
    caption = paste0('Período: ', format(min(df.bcb$ref.date), "%d/%m/%Y"), 
                     ' até ', format(max(df.bcb$ref.date), "%d/%m/%Y"))
  ) +
  theme_minimal(base_size = 14) +
  theme(
    plot.title = element_text(face = "bold", size = 18, hjust = 0.5),
    plot.subtitle = element_text(size = 14, hjust = 0.5),
    plot.caption = element_text(size = 10),
    axis.text = element_text(size = 12),
    axis.title = element_text(size = 14)
  ) +
  transition_reveal(ref.date)
```

```{r}

```

## 
